臺灣橋頭地方法院民事裁定
110年度消債清字第78號
聲  請  人  
即債務人    陳佳瑜  
0000000000000000

0000000000000000

上列當事人因消費者債務清理事件聲請清算，本院裁定如下：
    主  文
聲請人陳佳瑜自民國一百一十年十月二十七日下午四時起開始清
算程序。
命司法事務官進行本件清算程序。
    理  由
一、聲請意旨略以：聲請人即債務人陳佳瑜前向金融機構辦理消
    費借貸、信用卡契約等，致積欠無擔保債務計新臺幣（下同
    ）7,346,310元，因無法清償債務，乃於民國110年1月間向
    本院聲請清算，惟未經前置協商程序而移送調解，因未有還
    款能力而於同年5月6日調解不成立，因聲請人有不能清償債
    務或有不能清償之虞，復未經法院裁定開始更生程序或宣告
    破產，爰依法聲請准予裁定清算等語。
二、按「債務人不能清償債務或有不能清償之虞者，得依本條例
    所定更生或清算程序，清理其債務。」消費者債務清理條例
    （下稱消債條例）第3條定有明文。衡以消費者與金融機構
    間債之關係之發生，係依契約自由原則及相互間之信賴為基
    礎，此為社會經濟活動得以維繫及發展之重要支柱，債務人
    經濟窘迫，固不應任其自生自滅，債權人一方之利益，仍不
    能因之摒棄不顧。是債務人於協商程序中，自應本於個人實
    際財產及收支狀況，依最大誠信原則，商討解決方案。如終
    究不能成立協商，於聲請更生或清算時，法院審酌上開條文
    所謂「不能清償或有不能清償之虞」，自宜綜衡債務人全部
    收支、信用及財產狀況，評估是否因負擔債務，而不能維持
    最基本之生活條件；所陳報之各項花費，是否確屬必要性之
    支出；如曾有協商方案，其條件是否已無法兼顧個人生活之
    基本需求等情，為其判斷之準據。
三、經查：
  ㈠聲請人前向各金融機構辦理消費借貸、信用卡契約等，致現
    積欠無擔保債務至少7,346,310元，前即因無法清償債務，
    而於110年1月間向本院聲請清算，惟未經前置協商程序而移
    送調解，因未有還款能力而於同年5月6日調解不成立等情，
    有110年1月11日清算聲請狀所附債權人清冊、財團法人金融
    聯合徵信中心前置協商專用債權人清冊、信用報告、本院11
    0年度司消調字第93號卷附各債權人陳報狀等件在卷可稽，
    堪信為真實。
  ㈡聲請人自陳現擔任清掃零工及美容師，以鐘點計薪，每月收
    入約15,000元，而其名下無財產，108、109年度未有申報所
    得，現勞工保險投保於職業工會等情，有財產及收入狀況說
    明書、勞工保險被保險人投保資料表、綜合所得稅各類所得
    資料清單暨國稅局財產歸屬資料清單、110年7月13日陳報狀
    所附收入說明附卷可稽。則查無聲請人有其他收入來源，佐
    以聲請人108、109年度未有所得紀錄，現勞工保險投保於職
    業工會，則以聲請人主張之收入來源，應全非虛罔，是以其
    自陳每月收入15,000元作為核算其現在償債能力之基礎，應
    能反映真實收入狀況。
  ㈢至支出部分，聲請人主張扶養3名未成年子女，每月支出扶養
    費9,000元。按直系血親相互間，互負扶養之義務，民法第1
    114條第1款定有明文。查聲請人育有3名未成年子女分別為9
    2年、101年、104元年生，僅與前配偶所生長女於108、109
    分別有申報所得2,776元、4,705元，其餘2名子女未有所得
    及財產等情，有戶籍謄本、綜合所得稅各類所得資料清單暨
    國稅局財產歸屬資料清單、本院稅務電子閘門財產所得調件
    明細表等附卷可證。扶養費用部分，依消債條例第64條之2
    第1、2項，並參照民法第1118、1119條規定，其負扶養義務
    之程度，亦應考量其目前身負債務之窘境，所負擔之扶養義
    務能力，自非比一般，在無其他更為詳實之資料可供佐證之
    情形下，故本院認定以110年度高雄市最低生活費標準之1.2
    倍16,009元為標準，則分別與前配偶、現配偶分擔1名、2名
    子女扶養費後，聲請人每月應支出之子女扶養費應以24,014
    元為度（計算式：16,009×3÷2＝24,014），聲請人就此主張
    支出子女扶養費9,000元，應屬可採。至聲請人個人日常生
    活必要費用部分，審酌聲請人負債之現況，基於社會經濟活
    動之互賴及誠信，該日常生活所需費用，自應節制開支，不
    得有超越一般人最低生活標準之享受，否則反失衡平，本院
    依消債條例第64條之2第1項，參酌衛福部社會司所公告歷年
    最低生活費標準，110年度高雄市最低生活費標準13,341元
    之1.2倍為16,009元，則聲請人每月最低生活費除有特殊情
    形並有證據證明者外，自宜以此為度，始得認係必要支出。
    聲請人主張每月個人必要生活費為9,991元，尚低於上開標
    準16,009元，應認可採。
  ㈣綜上所述，以聲請人現每月之收入15,000元為其償債能力基
    準，扣除其每月個人必要生活費9,991元、扶養費9,000元後
    已無所餘，顯無法清償聲請人目前負債總額7,346,310元，
    堪認聲請人確有不能清償債務或有不能清償之虞之情事。從
    而，聲請人主張已不能清償債務，聲請本院准予清算，依所
    舉事證及本院調查結果，即無不合。
四、末按「法院開始清算程序之裁定，應載明其年、月、日、時
    ，並即時發生效力。」、「法院裁定開始更生或清算程序後
    ，得命司法事務官進行更生或清算程序，必要時得選任律師
    、會計師或其他適當之自然人或法人一人為監督人或管理人
    。」，消費者債務清理條例第83條第1項、第16條第1項分別
    定有明文。本件聲請人其目前收入及財產狀況，不能履行債
    務，未償之債務亦屬不能清償，有如上述。從而，聲請人聲
    請清算，洵屬有據，應予准許，爰命司法事務官進行本件清
    算程序。
五、依消費者債務清理條例第11條第1項、第83條第1項、第16條
    第1項，裁定如主文。
中　　華　　民　　國　　110 　年　　10　　月　　27　　日
              　　        民事庭　法　官　薛博仁
以上正本係照原本作成。
本裁定已於110年10月27日下午4時公告。
本裁定不得抗告。
中　　華　　民　　國　　110 　年　　10　　月　　27　　日
  　                              書記官　郭南宏